臺灣高等法院高雄分院刑事判決　　　　　　　　　　九十一年度交上易字第二八號
　　上訴人即被告　甲○○
右上訴人因過失傷害案件，不服臺灣高雄地方法院九十年度交易字第二七三號中華民
國九十年十二月十九日第一審判決（起訴案號：臺灣高雄地方法院檢察署九十年度偵
字第六００一號），提起上訴，本院判決如左：
      主  文
原判決撤銷。
甲○○因過失傷害人，處拘役肆拾日，如易科罰金，以佰元折算壹日。
      事  實
一、甲○○領有普通小型車駕駛執照於民國八十九年十一月二十四日上午七時五十分
    許，駕駛車牌號碼ＹＫ─五九０六號自用小客車，沿高雄市左營區○○○路慢車
    道由北往南行駛，行經龍華國小東邊側門口前，當時之天候、路況皆良好，其原
    應注意，該路段係設有劃分島劃分快慢車道，在慢車道上行駛之車輛不得左轉，
    又汽車迴車時，在禁止左轉路段，不得迴車，而依當時情形又無不能注意之情事
    ，竟疏於注意，逕由博愛二路南下慢車道違規迴轉至北向快車道，適有乙○○駕
    駛車牌號碼ＹＵ－四二四八號自小客車，沿博愛二路南向北直行駛來，其原應注
    意汽車行經學校出入口，應減速慢行作隨時停車之準備，依當時天候、路況情形
    又無不能注意之情事，竟疏未注意而未減速慢行作隨時停車之準備，致發現迴轉
    中甲○○所駕駛之汽車時已閃煞不及，甲○○所駕駛汽車之右前車角因而撞擊乙
    ○○所駕駛汽車之左前車角，致乙○○駕駛之汽車衝上分隔島而翻覆，因而受有
    外傷性頭部第六、七、八神經根病變之傷害。甲○○於肇事後，於犯罪未被發覺
    前，即向據報前來處理之員警坦承駕車肇事而受裁判。
二、案經乙○○訴由高雄市政府警察局左營分局報告臺灣高雄地方法院檢察署檢察官
    偵查起訴。
    理  由
一、訊據上訴人即被告甲○○固不否認有於前開時間駕駛車號ＹＫ─五九０六號自用
    小客車在上開地點自快慢車道分隔島缺口處迴車而肇事之事實，核與卷附之道路
    交通事故調查報告表所記載之情形相符，惟矢口否認有任何過失，辯稱：當時伊
    車已迴轉至快車道轉正為直行車，是告訴人乙○○所駕駛之汽車車速過快，自右
    後方擦撞伊車輛側邊，伊車才會撞及對向車道之汽車，且因被告車速過快才會造
    成翻車，本件車禍之發生與伊車之違規迴轉本身並不具因果關係，伊不須負過失
    責任云云。
二、惟查：（一）右揭被告駕車因違規迴車而肇事及告訴人因所駕汽車衝上分隔島後
    翻覆，因而所受外傷性頭部第六、七、八神經根病變傷害之事實，業據告訴人乙
    ○○指述甚詳，且有道路交通事故調查報告表、告訴人車損相片八幀及高雄醫學
    大學附設中和紀念醫院診斷證明書等存卷可資佐證。按在設有劃分島劃分快慢車
    道，在慢車道上行駛之車輛不得左轉；又汽車迴車時，在禁止左轉路段，不得迴
    車，道路交通安全規則第一百零二條第一項第五款、第一百零六條第一項第三款
    分別定有明文。依前揭道路交通事故調查報告表所載，博愛二路係設有劃分島劃
    分快慢車道之路段，又肇事路段係在龍華國小東側門前，設有劃分島劃分快慢車
    道，在該路段慢車道上行駛之車輛不得左轉，禁止左轉之路段，不得迴車，此並
    據本院向高雄市政警察局查明，有該局九十一年四月八日高市警交字第０九一０
    ００一八二四八號函附卷可稽。而被告於本件車禍肇事當時係駕車由北往南慢車
    道行駛，在龍華國小東側門前劃分島之缺口處（二劃分島中間未連接處）左轉後
    迴轉至北向快車道等情，亦據本院至現場履勘明確，並經被告供述在卷（本院卷
    第三十四、三十五頁）。（二）參酌被告及告訴人所指陳之行車路徑、碰撞地點
    ，及證人王許麗惠在原審到庭證述：「當時我從博愛二路往大順路方向行駛，我
    在等紅燈，停在內側車道，外側車道也都停滿了車，我前面還有一部車，安全島
    空檔前面都是車子在等紅燈，被告的車在我前面從機車道開出來在中間的安全島
    空檔位置迴轉，那時大順路是綠燈，我的後面就是陳新新的車，告訴人的車當時
    從博愛路前面對向車道直行過來，就與被告的車子碰撞，告訴人的車翻車，被告
    的車就撞到我駕駛座的車門，再撞到陳新新的的車」、「我前面的車從被告的車
    尾閃過去，被告車頭轉雙黃線尚未轉正時，博愛路這時剛好要轉綠燈」等語，以
    及被告車係右前車角部分撞毀，告訴人車則係左前車角部分撞毀，有卷附車損照
    片可稽，綜上以觀，足認被告係駕駛自用小客車在上開路段南下慢車道行駛至龍
    華國小東側門口之交叉路口逕行左轉後由西向東行駛，至博愛二路南下內側快車
    道再左轉，亦即由博愛二路南下慢車道之禁止左轉路段違規迴車至北上內側快車
    道，致右前車頭部分撞及適沿博愛二路北上內側快車道直行而至肇事地點之告訴
    人車之左前車頭部分，被告在禁止迴轉路段違規迴車，因而肇事，其有過失甚為
    灼然。又上開肇事路段係在龍華國小東側門出入口，亦經本院履勘現場明確，製
    有勘驗筆錄可稽。依道路交通安全規則第九十三條第一項第一款、第三款規定，
    行車速度在市區道路，時速不得超過四十公里。行經學校出入口，應減速慢行，
    作隨時停車之準備。告訴人駕車行經龍華國小學校出入口附近原應注意減速慢行
    ，作隨時停車之準備，惟參酌告訴人在本院調查時陳稱：我當時車速只有四、五
    十，最後我看到被告的車子是還沒有迴轉好等語，及告訴人之車係衝上分隔島後
    翻覆與卷附相片所示車損狀況，堪認告訴人駕車行經學校出入口時並未減速慢行
    ，作隨時停車之準備。並依當時路況、視野良好，並無不能注意之情事，告訴人
    如注意係行經學校出入口而減速慢行並作隨時停車之準備，則當能發現左前方有
    被告之車自南向慢車道左轉欲迴轉至北向快車道，而立即採取閃煞之安全措施以
    避免碰撞危險之發生。因而告訴人對本件車禍事故發生亦與有過失至為明顯。查
    本件道路交通事故，經分別送請高雄市政府建設局車輛行車事故鑑定委員會鑑定
    委員會、高雄市車輛行車鑑定覆議委員會、中華民國車輛交通事故鑑定技術研究
    學會鑑定結果，雖均僅認被告在快慢車道分隔島禁止左轉路段違規迴車，為肇事
    原因，此有高雄市政府建設局車輛行車事故鑑定委員會鑑定意見書、高雄市車輛
    行車事故覆議鑑定委員會函、中華民國車輛交通事故鑑定技術研究學會函附鑑定
    報告各乙紙附卷可稽。但告訴人疏未減速慢行作隨時停車準備及注意車前狀況並
    隨時採取必要之安全措施，為與有過失，已如前述，且經本院將本件卷證送請中
    央警察大學就本件車禍肇事責任歸屬作鑑定，經鑑定事故原因與責任歸屬認（一
    ）被告甲○○於禁止迴轉之快慢車道分隔島缺口，違規向左迴轉，未充分注意右
    方博愛二路上南向北之來車，為肇事主因。（二）告訴人乙○○行經學校出入口
    附近未減速慢行，為肇事次因。另告訴人車衝上分隔島翻車之結果，除受被告車
    違規迴轉影響外，與本身車速快有較高之因果關係。此有該校九十一年九月十二
    日（九十一）校科字第九一０一九八六號鑑定書一份附卷可稽。故本件被告因駕
    駛過失肇事，且其過失與告訴人所受前揭傷害間顯然有相當因果關係，雖告訴人
    對車禍之發生與有過失，然並不影響被告過失傷害犯行之成立，被告所辯車禍之
    發生係因告訴人車速過快，與伊違規迴轉並無關聯，伊無須負過失傷害之責云云
    ，無非卸責之詞不足採，本件事證已明，被告犯行，應堪以認定。
三、按被告因前述過失行為致告訴人乙○○受有前揭傷害之行為，核係犯刑法第二百
    八十四條第一項前段之過失傷害罪。被告於肇事後，於警員據報前往現場處理時
    ，在其上開犯行未為任何有偵查犯罪職權之公務員已知悉前，不逃避而當場向警
    員自首，承認其為肇事人，業據被告在警訊中供稱係委請在場之陳新新報警，並
    供述車禍事實，證人陳新新在原審亦證述警員前來處理時被告在場接受調查等語
    在卷，已合於刑法第六十二條前段所定對於未發覺之犯罪自首而接受裁判之要件
    ，應依該條規定減輕其刑。
四、原審認事証明確而為論罪科刑之判決固非無見，惟原判決疏未審究告訴人未減速
    慢行作隨時停車之準備與有過失事實，自有未洽，被告上訴意旨矢口否認犯罪，
    雖無足取，但原判決既有前揭可議之處，自應由本院予撤銷改判。爰審酌被告係
    自道路慢車道違規迴轉至對向快車道而肇事之過失程度、告訴人亦疏未注意減速
    慢行作隨時停車準備之與有過失情節，被告犯後迄未與告訴人成立和解之犯罪後
    態度等一切情狀，量處如主文第二項所示之刑，並諭知易科罰金之折算標準（按
    易科罰金事項係關於執行之事項，與罪行之輕重無涉，自應尊重制定新法之精神
    ，一律適用新法，不生新舊法比較之問題，本件被告行為後刑法第四十一條規定
    已於九十年一月十日修正公布，故本院依修正後之現行刑法第四十一條第一項前
    段規定諭知易科罰金折算。）。
據上論結，應依刑事訴訟法第三百六十九條第一項前段、第三百六十四條、第二百九
十九條第一項前段、刑法第二百八十四條第一項前段、第六十二條前段、第四十一條
第一項前段，罰金罰鍰提高標準條例第一條前段，第二條，判決如主文。
本案經檢察官郭振昌到庭執行職務。
中    華    民    國     九十一     年       十       月      二十三    日
                              臺灣高等法院高雄分院刑事第三庭
                                  審判長法官  周賢銳
                                        法官  謝宏宗
                                        法官  莊崑山
右正本證明與原本無異。
不得上訴。
                                      書記官  邱麗莉
中華    民    國     九十一     年       十       月      二十五    日
附錄：本判決論罪科刑法條：
刑法第二百八十四條第一項前段
因過失傷害人者，處六月以下有期徒刑、拘役或五百元以下罰金。致重傷者，處一年
以下有期徒刑、拘役或五百元以下罰金。
                                                                        Ｋ
